# 7 月 1 日前长投核算方法转换，如何追溯调整问题

提问人：中手 时间：2014-09-18 19:27:45
请教陈版，假如A公司一直持有B公司低于10%的股权，无重大影响且B公司公允价值不能可靠计量，因此A公司对B公司一直以成本法按照长投核算。今年上半年，A向B公司委派了一名董事有表决权能够实施重大影响，那么按照 06 版准则为从成本法转换为权益法核算，对于原取得投资时至转换日当期期初按照原持股比例应享有的净损益，调整留存收益，对于转换日当期期初至转换日之间应享有的净损益，计入当期损益。之后财政部发布新准则， 7 月 1 日起执行，并对长投这部分要求追溯调整。现在我的问题就是，以下两种观点哪种才是正确的呢？ 第一种观点认为即使新准则对于由金融资产（旧准则为成本法）转换为权益法时的会计处理有了变化（原持股部分公允价值与账面之间的差额计入当期损益），但因为A公司在 7 月 1 日这个时点对B公司的核算方法已经为权益法，那么新准则对上半年已经按照旧准则执行了的核算方法转换没有影响，也就是不再进行任何调整。 第二种观点认为即使A公司上半年已经按照旧准则将成本法转换为权益法了，但新准则要求的是追溯调整，那么虽然该事项发生在 7 月 1 日新准则执行前，也应该按照新准则的规定重新进行调整，也就是先将成本法核算的长投变更为金融资产，再将其公允价值与账面价值的差额全部入当期损益。否则的话为何要说“追溯调整”呢？
请教，谢谢！

回答人：chenyiwei
你的第二种观点比较合理。即追溯调整的要求是视同最初取得投资时起已经按照新修订的准则对该项投资进行核算。

提问人：中手 时间：2014-09-18 21:19:47
谢谢您！还想再跟您进一步确认一下，是不是如果严格说的话，除了真的不切实可行的外，其他涉及新准则变动的以前发生事项均需要按照新准则的规定进行调整，而不论到底是多少年前发生的？只不过是以前年度的报表已经基本不太被人关注，另外事务所也不可能再给重新出一版以前年度重述的报表，因此能够体现准则变动的仅为本年的期初数？谢谢！

回答人：chenyiwei
是的。追溯调整原则上应追溯到最早比较期间的期初。

提问人：宽阔视野 时间：2014-10-05 17:37:02
陈版，第二种观点中公允价值不能可靠计量且没有活跃市场，根据CAS22第三十二条 企业应当按照公允价值对金融资产进行后续计量，且不扣除将来处置该金融资产时可能发生的交易费用。但是，下列情况除外： （一）持有至到期投资以及贷款和应收款项，应当采用实际利率法，按摊余成本计量。 （二）在活跃市场中没有报价且其公允价值不能可靠计量的权益工具投资，以及与该权益工具挂钩并须通过交付该权益工具结算的衍生金融资产，应当按照成本计量。 公司将其重分类至可供出售金融资产且采用了成本计量。后续转换为权益法如何转换，准则有哪处提到吗？还是就是参考公允价值计量转权益法核算。

回答人：chenyiwei
因为没有转让或增资价格作为转换日公允价值的参考，在不切实可行的情况下，按原成本作为转换的基础也是可以接受的。